最高法院刑事判決　　　　　　　　　　　　　　　　　八十七年度台非字第六四號
　　上　訴　人　最高法院檢察署檢察總長
　　被　　　告　甲○○
右上訴人因被告傷害案件，對於台灣屏東地方法院中華民國八十六年十月二日第一審
確定判決（八十六年度易字第二五四六號，起訴案號：台灣屏東地方法院檢察署八十
六年度偵字第五七五六號），認為違法，提起非常上訴，本院判決如左：
    主  文
原判決關於易科罰金違背法令之部分撤銷。
    理  由
非常上訴理由稱：「按判決適用法則不當者，為違背法令，刑事訴訟法第三百七十八
條後段定有明文。又犯最重本刑為三年以下有期徒刑以下刑之罪，而受六月以下有期
徒刑或拘役之宣告，因身體、教育、職業或家庭之關係，執行顯有困難者，始得易科
罰金，刑法第四十一條亦有明文規定。本件原判決認被告甲○○對其直系血親尊親屬
即其母陳王秀連犯刑法第二百七十七條之傷害罪。查對直系血親尊親屬犯刑法第二百
七十七條或第二百七十八條之罪者，依同法第二百八十條之規定，應加重其刑至二分
之一。是該罪之法定最重本刑經加重後應為四年六月，已逾三年；判處六月以下有期
徒刑或拘役，並不得諭知易科罰金折算之標準。乃原判決於判處被告拘役四十日後，
竟依刑法第四十一條之規定，諭知易科罰金之折算標準。自有判決適用法則不當之違
背法令。爰依刑事訴訟法第四百四十一條、第四百四十三條提起非常上訴，以資糾正
。」等語。
本院按受六月以下有期徒刑或拘役之宣告，得易科罰金者，依刑法第四十一條規定，
以犯最重本刑為三年以下有期徒刑以下之刑之罪為限。又依刑法第二百八十條規定，
對於直系血親尊親屬犯第二百七十七條之罪者，加重其刑至二分之一，係明示必應加
重，並非得由法院自由裁量，而具有法定刑之性質，其加重結果，最重本刑已逾有期
徒刑三年，自不得易科罰金。本件被告甲○○傷害其母陳王秀連身體犯刑法第二百七
十七條第一項之傷害罪，依同法第二百八十條加重其刑結果，其最重本刑已逾有期徒
刑三年，揆之前開說明，即不得適用刑法第四十一條易科罰金，乃原判決適用上開法
條，論被告傷害直系血親尊親屬之身體罪，判處拘役四十日，竟併諭知易科罰金折算
之標準，顯屬違法。案經確定，非常上訴意旨執以指摘，洵有理由。因原判決尚非不
利於被告，應由本院僅將原判決關於易科罰金違背法令之部分撤銷，以資糾正。
據上論結，應依刑事訴訟法第四百四十七條第一項第一款前段，判決如主文。
中      華      民      國    八十七    年      三      月    二十六    日
                              最高法院刑事第五庭
                                  審判長法官  陳  錫  奎
                                        法官  洪  清  江
                                        法官  吳  昆  仁
                                        法官  李  伯  道
                                        法官  石  木  欽
      右正本證明與原本無異
                                              書  記  官
中      華      民      國    八十七    年      四      月      一      日
